臺灣臺東地方法院民事簡易判決
                                   111年度東原簡字第03號
原      告  陳明俊
被      告  徐進妹
訴訟代理人  黃建銘律師
上列當事人間請求損害賠償事件，於中華民國110年01月24日言
詞辯論終結，本院判決如下：
    主      文
一、被告應給付原告新臺幣13萬4,778元，及自民國110年10月17
    日起至清償日止，按週年利率百分之5計算之利息。
二、原告其餘請求駁回。
三、訴訟費用由被告負擔4/10，其餘由原告負擔。
    事實及理由
壹、原告主張：
一、被告有：如鈞院110年度東原交簡字第258號被告過失傷害案
    件（下稱刑事案件），於民國110年10月15日在判決書事實
    欄內所認定：被告於110年02月07日11時30分許，駕駛車牌
    號碼0000-00號自用小客貨車（下稱系爭貨車），沿臺東縣
    東河鄉東42鄉道由東向西行駛，行經沿該路段5.1公里處前
    欲左轉時，疏未注意未靠右行駛，而與原告所騎乘車牌號碼
    000-000號普通重型機車（下稱系爭機車），發生碰撞，致
    原告受有：左尺骨鷹嘴突開放性骨折、左橈骨頭脫臼之傷害
    （下稱系爭傷害）之被告犯罪事實之系爭侵權行為。
二、而原告因系爭傷害，而受有下開項目之損害：
  ㈠醫療費用：新臺幣（下同）14,395元。
  ㈡看護費：105,000元（即6週共42天×2,500元/每天）。
  ㈢交通費6,400元：
    依系爭診斷證明書記載「骨科就診日期：110/02/07 、110/
　　02/22、110/03/22/、110/03/25 」共四次。若以每次往返
　　臺北台東火車票800元，則往返臺北台東四次需支出交通費
　　合計6,400 元。
  ㈣不能工作而減少收入損失之部分合計53,760元：
    依系爭診斷證明書記載「…需專人照顧6週。」，則原告因系
    爭車禍，致不能工作而減少收入損失合計為53,760元｛兩造
    合意計算方式：110 年度之每日基本工資1,280 元（即110
    年度之基本工資24,000元/30 天，第50頁：基本工資調整歷
    史明細）×42 天｝。
  ㈤機車修理費1萬元。㈡
  ㈥精神慰撫金新台幣110,445元（㈠至㈥項合計為30萬元）。
三、爰依民法第184條第1項前段、第193條第1項、第195條第1項
　　前段、第196條侵權行為之法律關係起訴等語，併聲明求為
    判決：被告應給付原告30萬元，及自110年10月17日起至清
    償日止，按週年利率百分之5計算之利息｛見本院卷（下同）
    第60頁至第62頁：筆錄｝。
貳、被告則以：
一、對原告所請求財產上損失合計189,555元不爭執，精神慰撫
    金數額，依照交通事故鑑定報告兩造各負2分之1過失之比例
    ，請鈞院審酌，等語置辯，
二、併聲明求為判決：駁回原告之訴（第62頁：筆錄）。
參、下列重要事實，經兩造在言詞辯論期日，所確認及辯論後不
    爭執（第62頁至第68頁：筆錄），自應堪信為真實，本院爰
    逕採為辯論及判決之基礎。
一、㈠①就本院110年度東原交簡字第258號被告過失傷害案件（下
    稱刑事案件），於110年10月15日在判決書事實欄內所認定
    ：「本件犯罪事實及證據，除下列事項外，均引用如附件檢
    察官聲請簡易判決處刑書之記載：(一)犯罪事實欄一第4行
    之「夜間有照明」更正為「日間自然光線」。(二)犯罪事實
    欄一第9行之「左尺古鷹嘴」更正為「左尺骨鷹嘴」。｛即臺
    灣臺東地方檢察署（下稱臺東地檢署）檢察官110年度偵字
    第1630號被告過失傷害案件（下稱偵查案件）於110年08月3
    0日聲請簡易判決處刑書內載：「徐進妹（係指被告，下同
    ）於民國110年2月7日11時30分許，駕駛車牌號碼0000-00號
    自用小客貨車（係指系爭汽車），沿臺東縣東河鄉東42鄉道
    由東向西行駛，行經沿該路段5.1公里（係指往月光小棧路
    段）處前欲左轉時，其本應充分注意靠右行駛，而依當時天
    候晴、夜間（刑事判決書已更正為：日間）有照明、路面無
    障礙物、柏油路面乾燥無缺陷、視距良好等情狀，並無不能
    注意之情事，竟疏未注意未靠右行駛，陳明俊（係指原告，
    下同）騎乘車牌號碼000-000號普通重型機車，由西往東向
    行駛而來，行經上開路口，亦未注意靠右行駛，致雙方均煞
    避不及，發生碰撞，致陳明俊受有左尺古鷹嘴（刑事判決書
    已更正為：左尺骨鷹嘴）突開放性骨折、左橈骨頭脫臼等傷
    害。」｝之被告犯罪事實之系爭侵權行為，
  ②而判決：「徐進妹犯過失傷害罪，處拘役參拾日，如易科罰
    金，以新臺幣壹仟元折算壹日。」。確定在案｛見本院卷（
    下同）第08頁至第11頁：刑事判決書及起訴書）｝。
  ③被告已繳清：刑事判決之易科罰金3萬元（第48頁：繳款收 
    據影本）。
㈡兩造對：臺東縣警察局成功分局刑案偵查卷（下稱警詢卷）、
  偵查卷、刑事卷之卷內資料、函文等證據資料之形式真正不爭
  執，實質證明力則由本院逕為判斷。
㈢在系爭車禍事故時，①被告之呼氣酒精測試值均為０（第33頁：
  臺東縣警察局臺東分局交通分隊道路交通事故當事人酒精測定
  紀錄表影本）。②原告之抽血檢驗酒精濃度為小於5mg/dL（即
  酒精濃度未超出標準值。第38頁：臺東縣警察局臺東分局交通
  分隊道路交通事故當事人酒精測定紀錄表影本）。
㈣原告在系爭車禍事故時，係無駕駛執照（第36頁：道路交通事
  故調查報告㈡第㉛欄「駕駛執照種類」勾選「無駕駛執照」），
  而騎乘系爭機車，業遭警依違反道路交通處罰條例（下稱處罰
  條例）第21條第1 項第1 款無照駕駛，而製發違反道路交通管
  理事件之舉發通知單（第44頁：該通知單影本）。
㈤被告因系爭車禍事故，對造成原告系爭傷害及損害之系爭侵權
  行為間有過失責任，且該過失行為與造成原告系爭傷害及損害
  間，有相當因果關係（參第26頁至第43頁：臺東縣警察局成功
  分局所繪製之道路交通事故現場圖、調查報告㈠㈡表、兩造談話
  紀錄表、兩造酒精測試紀錄表，現場翻拍照片黏貼紀錄表影本
  ）。
二、相關之法律規定：民法：
  ①民法第184條第1項前段「因…過失，不法侵害他人之權利
　　者，負損害賠償責任」。
  ②第193條第1項「不法侵害他人之身體或健康者，對於被害人
　　因此…增加生活上之需要時，應負損害賠償責任。」。
  ③第195條第1項前段「不法侵害他人之身體..，被害人雖非財
　　產上之損害，亦得請求賠償相當之金額。」
  ④民法第217條第1項「損害之發生或擴大，被害人與有過失
　　者，法院得減輕賠償金額，或免除之。」。
  ⑤第216條之1「基於同一原因事實受有損害並受有利益者，其
　　請求之賠償金額，應扣除所受之利益。」。
  ⑥第218條「損害非因故意或重大過失所致者，如其賠償致賠
　　償義務人之生計有重大影響時，法院得減輕其賠償金額應與
　　使用人，負同樣之過失責任。」。
三、原告因系爭車禍事故後所致之系爭傷害：
    依卷附第32頁：臺東馬偕紀念醫院於110年03月25日所出具
    之診斷證明書（下稱系爭診斷證明書），記載：原告於110
    年02月07日於該院急診並就診住院，在：①病名欄記載「1.
    左尺骨鷹嘴突開放性骨折、2.左橈骨頭脫臼等傷害。」。②
    醫囑欄記載「…患者於民國110年02月07日緊急手術清創並固
    定收術，於民國110年02月11日出院（係指住院5日）。…需
    專人照顧6週。」（該影本）。
四、原告因系爭傷害，受有下開項目、金額之損害合計新台幣
    189,555元。
  ㈠醫療費：合計14,395元（第71頁至第75頁：醫療費用單
　  據影本）。
  ㈡看護費：105,000元（即6週共42天×2,500元/每天）。
    依卷附第32頁：系爭診斷證明書記載「…需專人照顧6
    週。」（該影本）。
  ㈢交通費6,400 元：
　  原告於臺北工作，車禍事故當時回來幫父母做事，依系爭診
　  斷證明書記載「骨科就診日期：110/02/07 、110/02/22 、
　  110/03/22/、110/03/25 」共四次。若以臺北台東每次單次
　  火車票800 元，則需支出交通費合計6,400 元（往返1,600
　  元×4次）。
  ㈣不能工作而減少收入損失之部分合計53,760元：
    原告於110年02月07日發生系爭車禍時，為56歲（54年02月
    間出生，限制閱覽卷：戶籍查詢資料）。依系爭診斷證明書
    記載「…需專人照顧6週。」，則原告因系爭車禍，致不能工
    作而減少收入損失合計為53,760元｛兩造合意計算方式：以1
    10 年度之每日基本工資1,280 元（即110 年度之基本工資2
    4,000元/30 天，第50頁：基本工資調整歷史明細）×42 天｝
    。
  ㈤機車修理費：1萬元。
    原告已受讓該機車所有人徐明武對被告之機車修理費損害賠
    償請求權。
五、兩造之經濟、地位（精神慰撫金）【兩造均無：收入、財產
  ㈠原告方面：
  ①年逾57歲（54年02月出生）、國中肄業、離婚（限閱卷第03
    頁：戶籍謄本）。
  ②於109年度之所得為0元，名下無財產（限閱卷第04頁：稅務
    電子閘門財產所得調件明細表）。
  ③目前職業為：跟老闆做的磁磚抹縫師傅，工資算日薪2,500元
    ，有做才有工資。
  ④需扶養父母，均80餘歲。
㈡被告方面：
  ①年逾66歲（45年02月出生）、國中畢業、喪偶（限閱卷第07
    頁：戶籍謄本）。
  ②於109年度之所得為0元，名下無財產（限閱卷第08頁：稅務
    電子閘門財產所得調件明細表）。
  ③在警詢中自陳「智識程度為國小畢業、職業為農業、家庭經
    濟狀況勉持等一切情狀」（第09頁：刑事判決書內載），目
    前務農打零工。
六、兩造就系爭車禍事故發生之過失。　
  ㈠道路交通安全規則（下稱系爭安全規則）第95條第1項本文「
    汽車…在未劃分向線或分向限制線之道路，應靠右行駛。」
    。依卷附第34頁道路交通事故現場圖、第39頁至第43頁：現
    場彩色翻拍照片顯示，系爭車禍路段未劃設中央行車方向線
    ，依前揭規定，原告系爭機車、被告系爭汽車，均應靠右行
    駛。
  ㈡依卷附臺東縣警察局成功分局於110年02月007日所製作之
　  「道路交通事故談話紀錄表」記載：
  ①原告方面：「（警員問：肇事之詳細經過？）原告答：我騎9
    56-JVC號從東42公路（西向東）直行至肇事地點，我約在10
    公尺左右，有看到自小客車過來，後我煞車，但對方還是往
    我車前方開過來，後我就被撞。」（第31頁：筆錄影本）。
  ②被告方面：「（警員問：肇事之詳細經過？）被告答：我從
    台11線線…由東往西行至案發地，在看見對向機車時已來不
    及停，便發生對撞，距離不清楚，我看到當下就煞車且又轉
    停駛。」（第28頁：筆錄影本）。
  ㈢在道路交通事故調查報告表㈡第㉞「初步分析研判」欄（第
　  36頁）記載：被告「05」、原告「05」，依第37頁「肇事因
　  素索引表」記載「未靠右行駛」。
  ㈣依卷附第46頁至第47頁：交通部公路總局花東區車輛行車事
　  故鑑定委員會於110年07月19日所出具花東區0000000號之鑑
　  定意見書（下稱系爭鑑定意見書），在
  ⑴伍、肇事分析，一、駕駛行為㈤記載「㈤綜如前述及參酌現場
    圖跡證、徐車（係指被告汽車）煞車痕、照片顯示之陳車（
    係指原告機車）刮地痕、車損情形、二車停止位置、道路狀
    況等研析，肇事地點路寬約4.4公尺，倘若二車均靠右行駛
    ，則可供二車保持安全間格會車，故本會認陳車與徐車行經
    未劃中央行車方向線道路，均未充分靠右行駛，方致二車碰
    撞肇事。」。
  ⑵在柒、鑑定意見欄：「陳明俊（係指原告）駕駛普通重型機
    車，與徐進妹駕駛自用小貨車，行經未劃中央行車分向線道
    路，均未充分靠右行駛，二者同為肇事原因；陳明俊無照駕
    駛違反規定。」。
  ㈤據上，對系爭車禍事故之發生，
  ①被告應負50％之過失責任。
  ②原告應負50％之過失責任。　　　
  ㈥至於原告無駕駛執照，而騎乘系爭機車，縱有違規定，亦僅
    涉及是否科予行政處罰之疑義（第44頁：無照駕駛舉發通知
    單影本），核與系爭車禍之發生，難認有何因果關係。
七、原告起訴狀繕本於110年10月07日寄存送達被告之翌日起10
    日（即於110年10月17日）發生送達之效力，附民卷第07頁
    ：送達證書回證）。
八、至於，被告貨車因系爭車禍事故所致之損害，並不在本件之
    審理範圍。
九、兩造對本院卷內之資料、函文等證據資料，經本院提示後，
    對該等證據資料之形式真正，均不爭執（均同意有證據能力
    ），但其實質之證明力，由本院逕為認定。本件證據資料既
    已充足，無庸再傳訊證人或調查其他證據，由本院依卷內證
    據資料而為判斷。
肆、本件經兩造同意行集中審理，並整理及協議簡化限縮爭點為
    （第69頁：筆錄）：除兩造不爭執之部分：即原告請求財產
    損害部分189,555元，及對系爭車禍之發生各負一半之過失
    部分不爭執外，
一、原告請求精神慰撫金之數額若干？
二、被告於過失比例下，應給付原告損害賠償之金額？
伍、得心證之理由：
一、兩造已對：原告請求財產損害189,555元，及對系爭車禍之
    發生各負一半之過失部分，均不爭執，先為敘明。
二、原告請求精神慰撫金之部分：
　　按「因..過失，不法侵害他人之權利者，負損害賠償責任」
    （民法第184第1項前段）、「不法侵害他人之身體、健康..
    ，被害人雖非財產上之損害，亦得請求賠償相當之金額。」
    （民法第195條第1項前段）。原告因被告系爭車禍之系爭侵
    權行為，造成原告非財產上之損害，且系爭侵權行為與前揭
    損害間復有相當因果關係存在。依上開規定，原告主張：因
    被告系爭侵權行為，致原告受有身體、精神上之有痛苦，而
    請求被告賠償非財產上之損害，洵屬有據。經查：本院㈠本
    院斟酌：不爭執事項第五點所示各情，及㈡參酌①兩造各自之
    年齡（原告57歲、被告66歲）、原先之職業（原告為磁磚抹
    縫師傅、被告務農、打零工，車禍後目前之工作、名下之財
    產等經濟、地位。②兩造因行經未劃中央行車分向線道路，
    均未充分靠右行駛，均因過失而造成系爭車禍事故之緣起，
    及其各自違反交通法規之規定及程度等；③系爭車禍事故造
    成原告受有：左尺骨鷹嘴突開放性骨折、2.左橈骨頭脫臼等
    之系爭傷害，其後續之門診、復健，及目前復原目前復原之
    狀況，持續所造成身體上之痛苦。④兩造社會地位、經濟財
    產狀況；⑤因被告系爭侵權行為，對兩造所造成家庭上之負
    擔及影響；⑥被告在系爭侵權行為後之態度，及兩造迄未達
    成和解之經過；⑦斟酌民法第218條，被告之賠償金額是否致
    生計有重大影響之程度；⑧所致原告受有身體上、精神上之
    痛苦等一切情狀後，認為原告請求：受有非財產上之損害（
    即精神慰撫金）8萬元乙情，尚屬適當為適當。
三、原告就：被告對系爭車禍事故之發生，應負百分之50過失比
    例下，對被告請求損害賠償之金額合計應為134,778元｛計算
    方式：269,555元（計算方式：財產189,555元＋精神慰撫金8
    萬元）被告百分之50過失（原以下4捨5入）｝為適當。
四、至於原告告在發生系爭車禍事故時，未取得普通重型機車之
    駕駛執照，即騎乘系爭機車，核有違規定，惟該無照駕駛之
    行為，僅係涉及是否科予行政處罰之疑義，核與系爭車禍事
    故之發生，難認有何因果關係，附此敘明。
五、綜上所述，原告依民法第184條第1項前段、第193條第1項、
    第195條第1項前段、第196條侵權行為之法律關係起訴等語
    ，併聲明求為判決：被告應給付134,778元，及自110年10月
    17日起至清償日止，按週年利率百分之5計算利息之範圍內
    ，為有理由，應予准許。逾此部分之請求，均無理由，均應
    予駁回。
六、本件事證已臻明確，兩造其餘之攻擊防禦方法及所提證據，
    對判決結果不生影響，爰不一一論列，併此敘明。
陸、據上論結，本件原告之訴為部分有理由、部分無理由，爰依
    民事訴訟法第436條第2項、第79條、第87條第1項之規定，
    判決如主文第1項、第2項所示。
柒、訴訟費用額之部分，按原告原請求之金額（即30萬元）及勝
    訴之金額（即134,778元），依民事訴訟法第79條之規定，
    酌量被告應負擔百分之40，其餘則由原告負擔，併確定如主
    文第3項所示。
中　　華　　民　　國　　111 　年　　1 　　月　　25　　日
                  民事簡易庭  法  官  陳兆翔
以上正本，係照原本作成。
如對本判決上訴，須於判決送達後20日內，向本院提出上訴狀。
如委任律師提起上訴者，應一併繳納上訴審裁判費。
中　　華　　民　　國　　111 　年　　1 　　月　　25　　日
                              書記官　李彥勲